【裁判字號】    89,訴,1635
【裁判日期】    900111
【裁判案由】    違反槍砲彈藥刀械管制條例等
【裁判全文】
臺灣臺北地方法院刑事判決                        八十九年度訴字第一六三五號
    公  訴  人  臺灣臺北地方法院檢察署檢察官
    被      告  丙○○
                丁○○
    共      同
    選任辯護人  楊嘉中
右列被告因違反槍砲彈藥刀械管制條例等案件，經檢察官提起公訴（八十九年度偵字
第一五００七、一六一一九號），本院判決如左：
    主  文
丙○○傷害人之身體，處拘役肆拾日，如易科罰金，以參佰元折算壹日。
丁○○未經許可，持有刀械，處罰金新台幣伍萬元，如易服勞役，以新台幣玖佰元即
銀元參佰元折算壹日。緩刑貳年。扣案之十字弓貳把、十字弓箭壹佰零伍支均沒收。
    事  實
一、丙○○與兄長戊○○間，因祖產財務糾紛雙方感情不睦。於八十九年七月二十三
    日下午三時三十分許，在台北縣坪林鄉粗窟村九芎根十號旁茶園、魚池前，戊○○因無法進入其堂嫂之茶園除草，一時氣憤持竹棍欲破壞門鎖，經受僱於丙○○
    之姪兒丁○○百般勸阻未成竟起口角，而聞訊趕到之丙○○為此亦與戊○○發生
    爭執後，戊○○即持竹棍欲打丙○○，惟未打到，丙○○見機竟基於普通傷害之
    故意，與戊○○拉扯中，搶下該竹棍，並持該竹棍毆打戊○○，致戊○○受有臉
    部撕裂傷、左肩、雙小腿多處挫傷等傷害，嗣於八十九年十二日二十八日由丙○○於本院提出上開竹棍，並經本院扣押之。
二、丁○○於八十九年四月初，台北縣坪林鄉粗窟村九芎根十號旁綠色鐵皮屋頂工寮
    內，拾獲他人遺失在該處之十字弓二把、十字弓箭一百零五支，且明知該十字弓
    二把，屬槍砲彈藥刀械管制條例第二條第一項第三款所指經中央主管機關內政部
    警政署於八十一年八月十日公告查禁，具有殺傷力之刀械，竟意圖為自己不法之
    所有，予以侵占入己，並未經主管機關許可，而置放在該處一廢棄之床舖下，嗣
    於同年七月二十六日（公訴人誤載為二十五日）十九時許，在該址查獲上開十字
    弓二把、十字弓箭一百零五支。
三、案經被害人戊○○訴由台北縣警察局新店分局報請臺灣臺北地方法院檢察署檢察
    官偵查起訴。
    理  由
一、訊據被告丙○○固供承伊於上開時地搶下戊○○之竹棍後，持之毆打戊○○等情
    ；被告丁○○亦自承上開十字弓及十字弓箭係伊在工寮內拾獲，並置放於上開有
    綠色鐵皮屋頂工寮內之事實，惟被告二人均矢口否認上開犯行，被告丙○○辯稱
    ，伊等掃墓時，戊○○詛咒伊等全家死光光，還拿石頭要打伊，隔一個星期他就
    來拆伊魚池的門，一個月七次，他那天不是來除草，是來找伊麻煩，之前伊等在
    烤肉，他不敢來，他三點多再來一次，就是來破壞門鎖，後來他拿掃把柄要打丁○○，伊在屋子裡聽到跑出來，他也要打伊，伊才搶過來，他也有摔倒，也有打
    伊，是戊○○拿棍子二支要打伊，伊跑掉，他還拿石頭要打伊和伊太太云云；被
    告丁○○則以有人路過，他把東西（指十字弓）放在伊這裡，沒有帶走，伊有什
    麼罪，且東西是放在伊的地方云云置辯。被告二人之選任辯護人辯護意旨略以：
    被告丙○○係出於正當防衛，戊○○係與被告丙○○互相推拉爭執而受傷，十字
    弓係被告丁○○拾獲隨意擺放於倉庫明顯處云云。然查（一）：右揭事實，業據
    告訴人戊○○於警訊、偵查、本院調查中指訴綦詳。（二）被告丙○○於九十年
    一月二日本院審理中亦坦白承認傷害告訴人戊○○；被告丁○○亦於本院審理中
    供稱十字弓是伊撿到的等語（三）又查目擊證人己○○於本院調查中證稱，戊○○拿石頭砸丙○○，又拿竹子比掃把的柄還長要掃丙○○，丙○○閃過，靠近他
    ，把它搶過來，要掃戊○○，傷到戊○○的腳，伊有看到戊○○一拐一拐的，戊○○臉上是丙○○去搶棍子時拉扯中劃到的，該竹棍就是扣押之竹棍沒錯（經本
    院當庭提示竹棍後）等語，可見雖係告訴人先行持竹棍欲打被告丙○○，惟並未
    打到，被告仍與告訴人戊○○拉扯而搶下竹棍，並持竹棍毆打告訴人，被告顯然
    係在戊○○不法侵害終了後，始將告訴人打傷，仍不外是一種報復行為，即無正
    當防衛可言。（四）再參以告訴人所提出之其受傷之照片，其小腿有明顯棍棒毆
    打之條痕，其臉上則有一條長型撕裂傷，顯與告訴人提出之其受傷就診之天主教
    耕莘醫院出具之診斷書內容相符，此有扣案之竹棍一支、照片十紙、上開診斷書
    附卷可稽。（五）另查扣案之十字弓二把、十字弓箭一百零五支，係在台北縣坪
    林鄉粗窟村九芎根十號旁綠色鐵皮屋頂工寮內之廢棄床下查獲，該屋雖不適合人
    居住，但仍有電話，搜索時被告丁○○就在裡面等情，亦業據證人即當時負責搜
    索上開處所之警員乙○○於本院調查中證述明確，並有被告丙○○提出之台北縣
    坪林鄉粗窟村九芎根十號旁綠色鐵皮屋頂工寮照片附卷可證，足見被告丁○○仍
    有為自己不法所有之意圖。（六）此外扣案之十字弓二把，係屬槍砲刀械管制條
    例所列管之刀械等情，復有台北縣警察局八十九年八月二十四日八九北警保字第
    五七三二二號函附卷可查。綜上所述，被告二人所辯，均顯係事後卸責之詞，不
    足採信，本件事證明確，被告二人犯行均堪以認定，應依法論科。
三、核被告丙○○所為，係犯刑法第二百七十七條第一項普通傷害罪；被告丁○○係
    犯刑法第三百三十七條侵占遺失物罪、槍砲彈藥刀械管制條例第十四條第三項未
    經許可持有刀械罪。被告丁○○所犯上開二罪間，屬一行為觸犯二罪名之想像競
    合犯之裁判上一罪關係，應從一重之未經許可持有刀械罪處斷。又查公訴人於起
    訴書犯罪事實欄係記載在台北縣坪林鄉粗窟村九芎根十號被告丙○○住處內查扣
    十字弓二把、十字弓箭一百零五支，並於證據並所犯法條欄第二項（按公訴人誤
    載為為第三項）記載被告丙○○違反槍砲彈藥刀械管制條例第十四條第四項（按
    應為第三項，蓋第四項係未遂犯），似指係被告丙○○未經許可持有十字弓及弓
    箭，惟於證據並所犯法條欄第一項第（二）部分，又指被告丁○○坦承扣案之十
    字弓二把、十字弓箭一百零五支係其拾獲，公訴人似又認被告丁○○涉有未經許
    可持有刀械之罪嫌，起訴書顯前後矛盾，然依前所述，被告丁○○確有未經許可
    持有十字弓之情，且與起訴之侵占遺失物罪間有想像競合犯關係，自應為起訴效
    力所及，本院應併予審理，併此敘明。爰審酌被告丙○○所為，係與兄長因長期
    財產糾紛，彼此不睦，見其兄持棍欲毆擊，一時氣憤所致；被告丁○○雖持有十
    字弓，惟係置於廢棄床下，顯然未使用，危害性不大，及其二人犯罪之手段、品
    行、智識程度及犯罪後之態度等一切情狀，分別量處如主文所示之刑，被告丙○○並諭知易科罰金之折算標準，被告丁○○部分諭知易服勞役之折算標準，以資
    懲儆。此外被告丁○○未曾受有期徒刑以上刑之宣告，有台灣高等法院檢察署刑
    案紀錄簡覆表一件在卷可徵，經此教訓後，應知警惕，當無再犯之虞，本院因認
    對其所宣告之刑，以暫不執行為適當，爰併予宣告緩刑二年，以勵自新。至扣案
    之十字弓二把、十字弓箭一百零五支，係違禁物，應依法宣告沒收之。扣案之竹
    棍一支，雖為被告丙○○犯罪所用之物，惟係被告丙○○自告訴人戊○○搶下之
    物，顯非被告所有，爰不另為沒收之諭知，併此敘明。
四、公訴意旨略以：被告丙○○經警持檢察官搜索票，在上揭粗窟村九芎根十號內，
    查扣三五七轉輪手槍乙把、三五七轉輪手槍彈殼四顆、火藥乙盒、底火乙盒等物
    ，及上揭處旁十之一號即丁○○居住之工寮處，查扣土造獵槍槍管貳支、鋼珠乙
    盒，因認被告丙○○涉有槍砲彈藥刀械管制條例第十一條第四項、第十三條第四
    項、第十四條第四項（應係指第三項）之罪嫌；被告丁○○涉有槍砲彈藥刀械管
    制條例第十三條第四項之罪嫌云云。惟查訊據被告丙○○、丁○○均堅決否認有
    何上開犯嫌，被告丙○○辯稱三、四年前甲○○的小孩住在伊家，有帶玩具、漫
    畫，該支槍前面黃黃的套子已經掉了，手槍是因為伊連襟甲○○的，是有人告訴
    他這槍是真的不要承認，事實上是他的小孩的，彈殼是本來放在裡面的，甲○○
    本來是跟警察講說是他的，後來又說是假的才是他的，真的不是他的，他的小孩
    拿出去玩，還被爬山的人看到，鋼珠是馬達用的，到處可以買得到，其他的伊不
    知道是從那裡來的等語；被告丁○○另辯稱，警察沒有查到槍柄，他們查到獵槍
    管時，一直要找槍柄和其他零件，但沒有找到等語。經查：（一）扣案之手槍一
    把、彈殼四顆，火藥底火乙盒，係在台北縣坪林鄉粗窟村九芎根十號綠色鐵皮牆
    屋內客廳櫃子中，查獲手槍一把、彈殼四顆、火藥乙盒、底火乙盒等物等情，固
    據證人乙○○於本院調查中證稱無訛，並有被告丙○○提出之台北縣坪林鄉粗窟
    村九芎根十號綠色鐵皮牆屋及其客廳櫃子照片附卷可參，然查扣案之手槍苟有殺
    傷力，則被告丙○○又何以隨意置放在客廳之櫃子內，而非妥為密藏保管，是以
    被告丙○○是否有未經許可持有手槍之故意，已有疑問。（二）又查扣案土造獵
    槍槍管二枝，認均係土造長槍之金屬槍管。扣案之手槍係仿SMITH&WESSON廠轉輪
    手槍製造之塑膠玩具手槍，槍管及轉輪彈倉為塑膠材質且已暢通，以打擊底火引
    爆子彈內火藥為發射動力，倘裝填子彈適當（即裝填底火、適量火藥及金屬彈丸
    等使成為適合送鑑槍枝擊發，構造完整之子彈），則其最具威力之發射動能，均
    可達二十焦耳／平方公分以上，足以穿入人體皮肉層，槍枝材質部分如為塑膠，
    則於發射前述子彈時，因子彈之爆炸高壓，可能造成爆裂，雖其彈頭仍可射出，
    且其發射動能，均可達二十焦耳／平方公分以上，均認具殺傷力，惟其爆裂所造
    成之碎片，極易傷及持槍者，基於土造槍彈具不穩定性，不再個案測試，上述槍
    枝是否具殺傷力，鑑定單位不予認定。送鑑火藥壹包，認可供改造子彈裝填使用
    。送鑑定底火壹袋，認均係玩具槍用之底火帽。送鑑鋼珠壹盒，認均係直徑約四
    ．七mm及直徑約四．０mm之鋼珠等情，固有內政部警政署刑事警察局八十九年八
    月十六日刑鑑字第一一四二０七號鑑驗通知書附卷可憑，惟扣案之所謂土造獵槍
    槍管，僅有二支金屬管，再由肉眼觀之，其前方雖有貫通，後方卻已焊封，此外
    整枝槍管細長，並無穿孔及任何附屬物，是以上開二支金屬管，即使屬得作為長
    槍槍管之用，亦須再加以加工，況警方搜索結果，並未查得其餘屬長槍槍管零件
    （如扳機、撞針），顯然此二支金屬管並無法立即供組成槍枝，從而當不得單以
    二支外表普通之金屬管即認必為槍管，而遽認係屬內政部依槍砲彈藥刀械管制條
    例所公告查禁之槍砲、彈藥主要組成零件」。又查扣案之手槍一支，槍管及轉輪
    彈倉係塑膠材質，已如前述，另內政部警政署刑事警察局亦未就該扣案之玩具手
    槍作實射擊發實驗（因為極可能膛爆），此外扣案之彈殼四顆，並無底火帽，亦
    無法證明上開手槍是否得發射及具殺傷力，雖證人甲○○於警訊、偵查及本院調
    查中證稱扣案之玩具槍不是伊的等語，惟亦稱伊確買給小孩玩具手槍，且亦曾給
    被告玩具手槍一枝等語（見八十九年度偵字第一五００七號偵查卷第六十八頁反
    面），況扣案手槍既經警移送偵辦，縱該手槍係屬甲○○所有，甲○○因屬關係
    人地位，依常情實不敢遽為承認，因此證人甲○○之證言之證據力，已屬薄弱，
    況證人己○○於本院調查中證稱伊曾去爬九芎山回來時看到他們連襟的小孩約五
    年級在暑假，在那邊玩，當時看了覺得很逼真，應該是這把槍，是黑色與灰色的
    中間色，槍管前面有橙色的漆，（經本院提示扣案手槍）如這枝槍前面殘留的橙
    色漆等語，可見該手槍應屬一般把玩型玩具手槍，應不具真正殺傷力。第查扣案
    之火藥僅有少許，而所謂底火，本院依肉眼觀之，係塑膠底座內有少許火藥，外
    型一看即知係屬市間一般玩具手槍遊戲用的底火，實際上均無法供組成有殺傷力
    之槍砲或彈藥。再查鋼珠一盒，依本院觀之，其表面均已生銹，且亦非屬內政部
    公告之各類槍砲、彈藥主要組成零件表之種類。末查扣案之十字弓及弓箭既係被
    告丁○○拾獲，又係在被告丁○○置放在工寮內，已如前述，則自非被告丙○○
    持有中。綜上所述，並無積極證據證明被告丙○○涉有槍砲彈藥刀械管制條例第
    十一條第四項、第十三條第四項、第十四條第四項（應係指第三項）之罪嫌；被
    告丁○○涉有槍砲彈藥刀械管制條例第十三條第四項之罪嫌，惟公訴人認上開部
    分，均分別與被告丙○○、丁○○所犯上開論罪科刑部分，有牽連犯或想像競合
    犯關係，爰均不另無罪之諭知，併此敘明。
據上論斷，應依刑事訴訟法第二百九十九條第一項前段，槍砲彈藥刀械管制條例第十
四條第三項，刑法第二百七十七條第一項、第三百三十七條、第五十五條、第四十一
條、第四十二條第二項、第七十四條第一款、第三十八條第一項第一款，罰金罰鍰提
高標準條例第一條前段、第二條，現行法規所定貨幣單位折算新臺幣條例第二條，判
決如主文。
本案經檢察官蔡佳玲到庭執行職務
中    華    民    國      九十        年      一      月    十一        日
                                      臺灣臺北地方法院刑事第九庭
                                          法  官  黃  雯  惠
右正本證明與原本無異。
如不服本判決，應於判決送達後十日內，向本院提出上訴狀。
                                          書記官  林  素  霜
中    華    民    國      九十        年      一      月     十五     日
附錄本案論罪科刑法條全文
刑法第二百七十七條
傷害人之身體或健康者，處三年以下有期徒刑、拘役或一千元以下罰金。
犯前項之罪因而致人於死者，處無期徒刑或七年以上有期徒刑；致重傷者
，處三年以上十年以下有期徒刑。
刑法第三百三十七條
意圖為自己或第三人不法之所有，而侵占遺失物、漂流物或其他離本人所
持有之物者，處五百元以下罰金。
槍砲彈藥刀械管制條例第十四條
未經許可，製造、販賣或運輸刀械者，處三年以下有期徒刑，併科新台幣
一百萬元以下罰金。
意圖供自己或他人犯罪之用，而犯前項之罪者，處六月以上五年以下有期
徒刑，併科新台幣三百萬元以下罰金。
未經許可，持有或意圖販賣而陳列刀械者，處一年以下有期徒刑、拘役或
新台幣五十萬元以下罰金。
第一項及第二項之未遂犯罰之。


司法院資訊處製作；財團法人民間司法改革基金會備份。
